【裁判字號】    88,訴,222
【裁判日期】    891003
【裁判案由】    妨害自由
【裁判全文】
臺灣臺南地方法院刑事判決                          八十八年度訴字第二二二號
    公  訴  人  臺灣台南地方法院檢察署檢察官
    被      告  甲○○
右列被告因妨害自由案件，經檢察官提起公訴 (八十七年度偵字第七九七九號)，本
院判決如左：
    主  文
甲○○共同以強暴方法，剝奪人之行動自由，處有期徒刑陸月。
    事  實
一、甲○○前與乙○○有債務糾紛，竟於民國八十六年八月三十一日二十時許，與綽
    號「彬仔」、「益仔」、「秀雄」之三名不詳姓名之成年男子，為解決二人間之
    債務糾紛，竟共同基於剝奪乙○○行動自由之犯意聯絡，至台南市○○路○段一
    五六號「哥爸妻夫」旅館六一二號乙○○居住之房間內，以摑其臉頰等強暴方式
    剝奪乙○○之行動自由，並將其強押至台南市五期重劃區內一間不詳姓名之茶行
    。甲○○復以如不簽發本票償還債務，即不讓乙○○離開等言語脅迫乙○○，使
    乙○○簽發如附表所示之本票三張共計新台幣（下同）一百萬元，並交付予甲○
    ○等行無義務之事後，始得離開。嗣於八十六年九月二十七日上午一時許，乙○
    ○告知其母前開事項，並由其母向甲○○佯稱在台南市○○路○段一五六號前欲
    清償借款事宜後，報警當場查獲甲○○並扣得附表所示之本票三張。
二、案經台南市警察局第一分局報告台灣台南地方法院檢察署檢察官偵查起訴。
    理  由
一、訊據被告甲○○固坦承於八十六年九月二十七日凌晨一時許，欲向被害人乙○○
    索取本票票款時，在台南市○○路○段一五五號前，為警查獲，惟矢口否認涉有
    妨害自由與強制罪嫌，辯稱：八十六年八月三十一日晚上八時許，伊並未夥同綽
    號「彬仔」等三名不詳姓名之成年男子，強迫被害人從台南市○○路○段一五五
    號「哥爸妻夫」旅館至台南市五期重劃區一家茶行，並簽立本票三張。係綽號「
    言喜」之不詳姓名男子與他人所為，伊與「言喜」原有債務，「言喜」與被害人
    間亦有債務糾紛，當天被害人為「言喜」強押至茶行，並簽立本票後，「言喜」
    始通知伊到茶行拿本票，伊並不知悉被害人被強迫到茶行及簽立本票等情事云云
    。經查：(1)被告於八十六年八月三十一日二時許，以摑被害人臉頰等強暴方式，
    剝奪被害人行動自由，強押被害人自台南市○○路○段一五五號「哥爸妻夫」旅
    館至台南市五期重劃區一家茶行，並脅迫被害人使其行簽立本票三張並交付予被
    告等無義務之事等情，業據被告於八十六年九月二十七日警訊中自承有強押被害
    人及強制其簽立本票等情，核與被害人於警訊中之指述相符，並有被告於八十六
    年九月二十七日被逮捕時，從其身上查獲之被害人簽立本票三張在卷可參，足徵
    被告於第一次警訊中之自白與事實相符，堪以採信。(2)被告雖於本院調查時，翻
    異前詞，改稱並未與被害人共同自「哥爸妻夫」旅館至茶行，係一名綽號「言喜
    」男子夥同他人強押被害人前去茶行並簽立本票三張，伊並未參與，被害人亦附
    和其詞，稱係綽號「言喜」之人，事後打電話要被告至茶行向被告拿本票，被告
    並未強押及脅迫其簽發本票三張云云。惟經本院隔離訊問被告與被害人當天情形
    ，被告供稱當日六時許，曾與被害人在「哥爸妻夫」旅館碰面，隨後離去，至被
    害人為人押去茶行後，在茶行再度見面云云。而被害人則稱當日與被告僅在台南
    市沙卡里巴附近的茶行碰面，後經本院提示警訊筆錄，始改稱被告當日亦在五期
    茶行，被告未與其從自「哥爸妻夫」旅館至茶行，之後被押至茶行，簽完本票後
    ，「言喜」打電話叫被告過來云云。（參見本院八十九年四月十三日調查證據筆
    錄）兩者說法大相逕庭，且被害人於本院調查時當庭之陳述亦前後不符，顯見被
    害人於本院調查中之說詞頗有迴護被告之嫌，不足採信，足認被害人於警訊時之
    指述，應較為可採。況若被害人確為綽號「言喜」之人強迫至茶行簽立本票，則
    就此對被告極為有利之證據，何以被告自警訊、偵查甚而本院八十八年三月十日
    審理時，均自承與被害人共同前去該茶坊，從未提及有綽號「言喜」之人？被害
    人於報案及警訊中，亦未提及有綽號「言喜」之人，參以本件係被害人母親於八
    十六年九月二十七日與被告相約表示欲交付票款，並於被告前來取款之際報警予
    以逮捕，若該三張本票係「言喜」強迫證人簽立而非被告所為，被害人何以未報
    警逮捕綽號「言喜」之男子，反而報警逮捕被告？況被告自稱與「言喜」間曾有
    近百萬之債務，關係匪淺，然就「言喜」之年籍資料、連絡方法均推稱不知，且
    迄今無法與「言喜」連絡，縱上種種情狀，堪認被告辯稱本件強迫被害人自「哥
    爸妻夫」旅館至茶行並簽立本票三張之人係「言喜」云云，顯係臨訟杜撰，事後
    卸責之詞，不足採信。被告犯行明確，堪以認定。
二、核被告所為係犯刑法第三百零二條第一項之妨害自由罪及第三百零四條第一項之
    強制罪。被告與綽號「彬仔」、「益仔」、「秀雄」之不詳姓名男子共四人間，
    基於犯意之連絡，並有行為之分擔，俱為共同正犯。被告所犯二罪間，有方法與
    結果關係，應依刑法第五十五條後段，從一重之刑法第三百零二條妨害自由罪論
    斷。爰審酌被告犯罪之動機、目的及犯罪後否認犯行之態度等一切情狀，量處如
    主文所示之刑。
據上論斷，應依刑事訴訟法第二百九十九條第一項前段，刑法第二十八條、第三百零
二條第一項、第三百零四條第一項、第五十五條後段，罰金罰鍰提高標準條例第一條
前段，判決如主文。
本案經檢察官胡平貴到庭執行職務
中      華      民      國    八十九    年      十      月      三      日
                                  臺灣臺南地方法院刑事第四庭
                                          法  官    張  意  聰
                                          法  官    彭  喜  有
                                          法  官    卓  穎  毓
右正本證明與原本無異。
如不服本判決，應於送達後十日內，向本院提出上訴狀。
                                          書記官    黃  子  起
中      華      民      國    八十九    年      十      月      四      日
附表：
┌───┬─────┬─────────┬──────────────┐
│編  號│發 票 人  │本  票  號  碼    │金                     額   │
├───┼─────┼─────────┼──────────────┤
│  一  │乙 ○ ○  │二００六九三號    │新台幣三十萬元              │
├───┼─────┼─────────┼──────────────┤
│  二  │乙 ○ ○  │二００六九四號    │新台幣三十五萬              │
├───┼─────┼─────────┼──────────────┤
│  三  │乙 ○ ○  │二００六九五號    │新台幣三十五萬              │
└───┴─────┴─────────┴──────────────┘
附錄法條：
刑法第三百零二條第一項：
私行拘禁或以其他非法方法，剝奪人之行動自由者，處五年以下有期徒刑、拘役或三
百元以下罰金。


司法院資訊處製作；財團法人民間司法改革基金會備份。
